臺灣板橋地方法院刑事判決　　　　　　　94年度訴字第1678號
公　訴　人　臺灣板橋地方法院檢察署檢察官
被　　　告　丙○○
選任辯護人　陳德文　律師
上列被告因違反毒品危害防制條例案件，經檢察官提起公訴（九
十四年度偵緝字第一三六一號），本院判決如下：
    主  文
丙○○無罪。
    理  由
一、公訴意旨略以：被告丙○○與丁○○（另經本院以九十四年
    度訴字第五六九號審理中）、少年戴００（真實年籍姓名詳
    卷，另經本院少年法庭以九十三年度少護字第八八四號裁定
    交付保護管束確定）共同基於販賣第二級毒品安非他命之犯
    意聯絡，先由丁○○聯絡販賣安非他命之數量及價格後，指
    示被告及少年戴００於民國九十三年十二月八日中午不詳時
    間，在臺北縣鶯歌鎮三鶯橋頭，以每小包新臺幣（下同）三
    千元之代價，販賣安非他命予甲○○（綽號代書），嗣於九
    十三年十二月八日下午二時三十分許，在臺北縣中和市○○
    路一二六巷二之二號三樓，經警持搜索票進入搜索查獲，並
    扣得安非他命二包（共淨重二點一五公克，各取樣零點零一
    公克化驗，餘二點一三公克）、研磨機一台、塑膠墊板一張
    、分裝夾鏈袋五百只、聯繫用行動電話二具、監視器一組及
    電腦一台，因認被告涉有毒品危害防制條例第四條第二項之
    販賣第二級毒品安非他命罪嫌。
二、按犯罪事實應依證據認定之，無證據不得認定犯罪事實；又
    不能證明被告犯罪者，應諭知無罪之判決；刑事訴訟法第一
    百五十四條第二項、第三百零一條第一項分別定有明文。另
    按認定犯罪事實應憑積極證據，倘積極證據不足以為不利於
    被告事實之認定時，即應為有利被告之認定，更不必有何有
    利之證據，最高法院三十年上字第八一六號著有判例，所謂
    「積極證據足以為不利被告事實之認定」，依據同院七十六
    年臺上字第四九八六號判例意旨，係指據為訴訟上證明之全
    盤證據資料，在客觀上已達於通常一般之人均不致於有所懷
    疑，而得確信被告確曾犯罪之程度；若未達到此一程度，而
    有合理懷疑之存在時，即無從為被告有罪之確信。再按，販
    賣毒品之所謂販賣行為，係行為人基於營利之目的，而販入
    或賣出毒品而言。販賣毒品者，其主觀上須有營利之意圖，
    且客觀上有販賣之行為，即足構成，至於實際上是否已經獲
    利，則非所問。即於有償讓與他人之初，係基於營利之意思
    ，並著手實施，而因故無法高於購入之原價出售，最後不得
    不以原價或低於原價讓與他人時，仍屬販賣行為。必也始終
    無營利之意思，縱以原價或低於原價有償讓與他人，方難謂
    為販賣行為，而僅得以轉讓罪論處。故營利意圖為販賣毒品
    之必要構成要件，應於判決事實欄記載，並於理由欄敘明其
    依憑之證據及心證之理由，最高法院九十三年度台上字第一
    六五一號判決意旨可資參照。
三、本件公訴人認被告丙○○涉有販賣第二級毒品安非他命之罪
    嫌，係以被告及證人戴００之供述為其主要依據。訊據被告
    堅詞否認有何販賣第二級毒品安非他命之犯行，辯稱：九十
    三年十二月八日中午，丁○○確實有叫伊與少年戴００到臺
    北縣鶯歌鎮三鶯橋頭交一包東西給王代書，並向王代書收取
    三千元，但伊並不知道丁○○交給伊的那包東西是毒品，而
    且警方在臺北縣中和市○○路查獲的物品亦均與伊無關等語
    。
四、經查：
  (一)被告與證人戴００於九十三年十二月八日中午，確有受證人
    丁○○之託，至臺北縣鶯歌鎮三鶯橋頭，交付香菸盒一只予
    證人甲○○，並向證人甲○○收取三千元之事實，已經被告
    自承在卷，核與證人丁○○於偵查中（參見九十三年度少連
    偵字第五四號偵查卷【以下簡稱偵查卷】第四六、四七頁丁○○九十三年十二月九日偵訊筆錄）及證人戴００於偵查中
    （參見偵查卷第四三、四三之一頁戴００九十三年十二月九
    日偵訊筆錄）、少年法庭調查中（參見本院九十三年度少護
    字第八八四號少年保護事件調查審理卷宗第九十二頁、第一
    一０至一一二頁）之供述情節相符，固堪予認定。惟上開香
    菸盒中所裝之物是否即係公訴人所指之第二級毒品安非他命
    ，及若該香菸盒中之物確係第二級毒品安非他命，被告向證
    人甲○○收取之三千元是否為對價而具有營利之意圖，乃涉
    及被告是否成罪之要件，自仍有待其他積極證據以資證明。
  (二)又公訴人雖引證人戴００之供述，作為被告明知所交付之物
    為第二級毒品安非他命之依據；惟證人戴００雖於偵查中稱
    ：「（交了多少安非他命？）不知道。」、「（如何知道那
    是安非他命？）我知道。讀書的時候課本都有教我們，是白
    色透明的那一種。」（參見偵查卷第四三頁戴００九十三年
    十二月九日偵訊筆錄），但於少年法庭調查中改稱：「（丙○○交給買主的安非他命是如何包裝？）香菸盒。」、「（
    丁○○在何時、何地交給丙○○？）在當天，在丁○○家交
    給丙○○，然後丁○○叫丙○○把安非他命送到鶯歌大橋那
    邊交給買主。」、「（當時你有無看到丁○○將安非他命放
    入香菸盒中？）沒有。」、「（當時丁○○有無向丙○○說
    香菸盒內放何物？）我不清楚。」、「（妳何時知道丁○○
    叫丙○○將安非他命交給買主？）丙○○說出去我就跟他出
    去，我問他為何跑那麼遠到鶯歌大橋拿香菸盒給人家，丙○○才跟我說拿安非他命給買主。」（參見本院九十三年度少
    護字第八八四號少年保護事件調查審理卷宗第一一一、一一
    二頁），於本院審理中復證稱：「（到底妳有無看過香菸盒
    裡面的東西？）無。」、「（在偵查中為何說有看到白色的
    透明物？）丙○○自己猜測裡面是安非他命然後告訴我的。
    」等語（參見本院九十四年十月十二日審判筆錄第二十四頁
    ），是綜合證人戴００前後之供述可知，證人戴００並未親
    眼看見裝填於香菸盒中之物品究係何物，而係聽聞被告轉述
    裝填於香菸盒中之物品為第二級毒品安非他命，並因被告之
    上開轉述，進而認定香菸盒內之物品即係第二級毒品安非他
    命，故於偵查及少年法庭調查中多次陳述有與被告送「安非
    他命」至臺北縣鶯歌鎮三鶯橋頭予王代書。因之，證人戴０
    ０既僅係聽聞被告轉述香菸盒內所裝填之物為第二級毒品安
    非他命，則證人戴００此部分之證言應屬傳聞證據而無證據
    能力，自無從作為認定被告所交付之物即係第二級毒品安非
    他命之據。
  (三)又被告於警詢中供稱：「丁○○拿了一包用衛生紙包好置於
    大衛杜夫香菸盒內之不明東西給我，叫我駕駛丁○○的牌照
    八二九二（前面英文字母不詳）克萊斯勒紅色轎車至鶯歌陶
    瓷館附近，拿給一個叫代書之男子，…。」（參見偵查卷第
    二一頁被告九十三年十二月九日警詢筆錄），於偵查中供稱
    ：「（交了何物？）用盒子裝的安非他命，安非他命是警察
    跟我們說的。」、「（送的時候是否知悉是安非他命？）我
    想應該是。」（參見偵查卷第四四頁被告九十三年十二月九
    日偵訊筆錄）、「我當時猜裡面是安非他命。」、「（為何
    你會猜裡面是安非他命？）因為拿菸盒裝並且帶去給一個人
    家，應該就是安非他命。」等語（參見九十四年度偵緝字第
    一三六一號偵查卷第三七頁被告九十四年七月二十日偵訊筆
    錄），證人丁○○於偵查中亦陳稱：「丙○○來跟我借錢，
    我請他們拿去，因為我有包起來，所以他們可能不知道。」
    等語（參見偵查卷第四六頁證人丁○○九十三年十二月九日
    偵訊筆錄），可見證人丁○○係將香菸盒內之物品包裝完畢
    並放置於香菸盒內後，始將香菸盒交予被告，被告並未親眼
    看見香菸盒內之物品，而係依其智識、社會經驗自行臆測香
    菸盒內之物品應為第二級毒品安非他命而已，且證人丁○○
    於本院審理中已一再否認有交付第二級毒品安非他命予被告
    之情，亦無任何客觀科學證據足資證明香菸盒內之物品確為
    第二級毒品安非他命，是被告此部分主觀之臆測自亦不足以
    證明其所交付之物確為第二級毒品安非他命。
  (四)再者，被告雖有自證人甲○○處收取三千元，惟該香菸盒內
    之物品是否確係第二級毒品安非他命，已乏積極證據足資證
    明，俱如前述，是該三千元究否為購買第二級毒品安非他命
    之對價，自已有所疑；況被告係代證人丁○○收取該三千元
    ，而證人丁○○於主觀上是否具有營利之意圖，亦無任何積
    極證據足資證明，自難僅憑被告有收取三千元一節即行推認
    證人丁○○具有營利之意圖。
  (五)另警方於九十三年十二月八日下午二時三十分許，查獲被告
    並起出安非他命二包（共淨重二點一五公克，各取樣零點零
    一公克化驗，餘二點一三公克）、研磨機一台、塑膠墊板一
    張、分裝夾鏈袋五百只、聯繫用行動電話二具、監視器一組
    及電腦一台之地點即臺北縣中和市○○路一二六巷二之二號
    三樓，乃證人丁○○之住處，所查扣之物品亦均係證人丁○○所有之物，已經證人丁○○、乙○○、戴００於偵查中供
    述明確（參見偵查卷第四六頁證人丁○○、乙○○九十三年
    十二月九日偵訊筆錄、偵查卷第四三頁證人戴００九十三年
    十二月九日偵訊筆錄），足認上開查扣物品均與被告無涉，
    自亦不足作為不利被告認定之依據。
  (六)至卷附之監聽譯文，其內容為「Ｂ：『我跟你講我先給你二
    萬，再十天後再給你一萬，因為我現在錢不夠。』、Ａ：『
    我好不容易等那麼久。』、Ｂ：『再拿三千塊來啦！』、Ａ
    ：『你儘量湊給我。』、Ｂ：『好啦！二萬多久要過來拿？
    』、Ａ：『二萬五啦！我出五千你就比較快了，不然一趟那
    麼遠。」、Ｂ：『好啦！Ａ：馬上過去。』」，除其內容之
    語意不甚明確外，上開對話之時間為九十三年十二月二日，
    亦與本件公訴人所指之犯罪時間相距近一週，實難認二者間
    有何關連性，是該監聽結果亦不足為不利被告認定之依據。
五、綜上所述，本案既乏積極證據足資證明香菸盒內之物品確為
    第二級毒品安非他命，且為被告事前所明知，及證人丁○○
    確具有營利之意圖，且被告與之具有營利販賣之犯意聯絡，
    自難僅憑被告有向證人甲○○收取三千元，並交付一包裹有
    不明物體之香菸盒即為不利被告之認定。此外，本院復查無
    其他積極證據足資證明被告確有販賣第二級毒品安非他命之
    犯行，揆諸前揭意旨，既不能證明被告犯罪，自應諭知無罪
    之判決。
據上論斷，應依刑事訴訟法第三百零一條第一項，判決如主文。
本件經檢察官黃怡華到庭執行職務。
中　　華　　民　　國　九十四　年　　十　月　三十一　　日
                  刑事第十九庭  審判長法　官  白光華
                                法        官  楊志雄
                                法        官  曾淑娟
以上正本證明與原本無異
如不服本判決應於送達後十日內向本院提出上訴狀
                                書記官　陳金鳳
中　　華　　民　　國　九十四　年　　十　月　　三十一　日